【裁判字號】    91,上易,2010
【裁判日期】    920522
【裁判案由】    公共危險
【裁判全文】
臺灣高等法院臺中分院刑事判決                  九十一年度上易字第二一號
    上  訴  人  臺灣台中地方法院檢察署檢察官
    被      告  丙○○
    輔  佐  人
    即被告之女  丁○○
右上訴人因被告公共危險案件，不服臺灣台中地方法院九十一年度易字第五０一號中
華民國九十一年九月十九日第一審判決（起訴案號：臺灣台中地方法院檢察署九十年
度偵字第二一０五三號），提起上訴，本院判決如左：
    主      文
上訴駁回。
    理      由
一、公訴意旨略以：丙○○於民國九十年八月二十一日八時許，在台中縣清水鎮○○
    里○○路七二一巷三十號房屋（下稱三十號房屋）清理雜物並於其前方空地焚燒
    廢棄物，詎於同日下午一時許（起訴書誤載為上午九時許），應注意能注意焚燒
    之火苗倘未確實熄滅，隨時可能延燒，竟疏未注意，火苗是否已確實熄滅，致殘
    餘之火苗飄至隔鄰同巷二十八號乙○○（起訴書誤載為甲○○）所有現已無人居
    住之房屋（下稱二十八號房屋），引起火災，燒毀該屋及屋內放置之割稻機一台
    、棉被六件、舞龍龍身一組、大鼓一個。因認被告涉犯刑法第一百七十四條第三
    項失火燒燬現非供人使用之住宅罪嫌云云。
二、按犯罪事實應依證據認定之，無證據不得推定其犯罪事實；又不能證明被告犯罪
    者，應諭知無罪之判決，刑事訴訟法第一百五十四條、第三百零一條第一項分別
    定有明文；且認定不利於被告之事實，須依積極證據，苟積極證據不足為不利於
    被告事實之認定時，即應為有利於被告之認定，更不必有何有利之證據，亦有最
    高法院三十年上字第八一六號判例可資參照。
三、訊據被告丙○○堅決否認有何右揭公共危險犯行，辯稱：伊係在起火前一日即九
    十年八月二十日早上，才前往上開地點焚燒廢棄物，且在當日上午九時許就將火
    全數打熄，並將現場相關物品收拾乾淨，起火當日上午僅前往該處整理割草，並
    未焚燒任何物品，該起火原因與伊無涉云云。按公訴人認被告涉犯上開罪嫌，無
    非以被害人乙○○之子甲○○（起訴書誤載為陳金順）之指述，及台中縣消防局
    鑑定結果，對起火原因研判：起火戶屋頂上有一電線經過，該電線雖有短路現象
    ，但因其配置於塑膠管內，又位於水泥瓦上，被告丙○○所稱因整地不慎弄斷電
    線之位置，又位於接戶礙子之負載側，且已遭剪除，故上述電線短路引燃之因素
    應可排除，而火災發生前被告正進行清理工作，並於現場焚燒雜草及廢棄物，依
    「現場燃燒後狀況」所述，及火流延燒路徑研判，屋頂附近應受較長時間之燃燒
    ，為最初起火點，研判起火原因不排除整地焚燒廢棄物不慎，引燃屋簷附近之藤
    蔓枯葉等易燃物，繼而擴大燃燒之可能性，及被告坦承亦有在上開地點燃燒廢棄
    物，足認本件火災係因被告焚燒廢棄物，未將火苗完全熄滅，至引燃附近藤蔓枯
    葉致燒毀他人之空屋等物，被告應有過失，且其過失行為與本件火災間，具有相
    當因果關係等情為其主要論據，並有台中縣警察局火災調查報告書一份為證。
四、經查：
（一）觀諸台中縣消防局前往勘查起火原因結果，雖認依現場燃燒後狀況，二十八號
      房屋東側倉庫內陳放之物品雖有受燒，但均呈現均勻受燒現象，應係受掉落之
      屋頂二次燃燒所致，故研判本件火災起火處應在二十八號房屋倉庫屋頂附近受
      有較長時間燃燒，此應為最初起火點，且參照現場燃燒照片所示情形，亦堪認
      本件起火處應在二十八號房屋倉庫屋頂處，惟就該屋頂火源何來一事，雖經台
      中縣消防局調查結果認係被告於附近焚燒物品之行為所致，惟細究該結論所憑
      依據，係先以該屋頂上所經過電線一條雖有短路現象，但因其配置於塑膠管內
      ，又位於水泥瓦上，被告丙○○所稱因整地不慎弄斷電線之位置，位於接戶礙
      子之負載側，且已遭剪除，將上述電線短路引燃因素逕行排除後，始進一步謂
      火災發生前被告有進行清理工作，並以被告所稱當天早上僅有整地，沒有燒廢
      棄物一事之真實性無法查證，逕自推認被告應有於現場焚燒雜草及廢棄物，始
      研判起火原因不排除整地焚燒廢棄物不慎，引燃屋簷附近之藤蔓枯葉等易燃物
      ，繼而擴大燃燒之可能性，有該火災調查報告書一份附卷可稽；姑不論該勘查
      結果將電線短路原因逕行排除之依據，業據證人即台中縣消防局到場勘查人員
      林錫永證稱：該結論係以該條電線外已包覆ＰＶＣ管絕緣體，而一般狀況下若
      ＰＶＣ管若無受損情形，雖有短路情形發生亦不致引燃之常情，才先排除電線
      短路引燃之因素，但由火場照片（即偵查卷二十七頁上方照片）該電線有短路
      現象之情形，應可認定起火當時電線仍處於通電狀態，且至現場勘查時該電線
      斷裂原因究竟為本身短路燒斷，或係外來火源燒斷一事，已無法判定，由該電
      線外覆ＰＶＣ管已受燒碳化之現象，亦不能判斷起火前該ＰＶＣ管有無已經受
      損、破裂之情形，假設該電線外覆ＰＶＣ管起火前即有破損又發生電線短路，
      亦不能排除為本件起火原因等語，亦即該段電線既堪認仍可通電而有引發短路
      致起火燃燒之可能，若加上電線外覆之ＰＶＣ管又已破損而喪失絕緣效果時，
      即有可能進而引燃而成為起火之原因，且僅憑該電線外覆之ＰＶＣ管事後已因
      受燒而無法判別有無受損一事，仍不能排除起火前該ＰＶＣ管有發生破損之可
      能，該調查報告將此情逕自置而不論，即謂應係被告焚燒物品所引起，所為研
      判結論是否足採，已有可疑。
（二）況且被告固不否認於九十年八月二十一日起火當日上午，曾至與起火之二十八
      號房屋倉庫緊鄰之同路段三十號房屋旁空地整地，惟其當日確實並無焚燒物品
      之行為，迭據被告於警訊時及偵審中均一致供述在卷，前開火災調查報告僅以
      被告此部分供述無法查證，即以被告有焚燒物品行為作為起火原因之推認，該
      推論所據前提亦即被告何時、如何焚燒物品而得為上開結論，已有不明；而且
      ，證人即被告之弟且當日亦陪同被告前往整地之周清輝已證稱：起火當日與被
      告僅前往三十號房屋旁空地，整理之前房屋倒塌土石擋住道路之部分，並未焚
      燒物品，係在起火前一日有至該處空地將清理之垃圾燒掉，但也只在一處焚燒
      等語，核與證人即起火當日曾經過該處之蔡春生所結證稱：伊當日上午十時近
      十一時許曾經過該處，有看見被告與被告弟弟周清輝二人在場，被告一個人在
      他們所有之三十號房屋附近割樹，周清輝則在割草及用鏟子鏟土，並未見到被
      告在三十號房屋附近燃燒物品，當時雖未注意被告等有無堆放雜物、鋸下物品
      準備焚燒之情形，但後來同日上午十二時四十分許其又經過該處，亦未看到該
      處有焚燒東西，也沒有聞到任何燒東西的氣味，且當時被告與其弟弟已不在場
      等情相符，足見被告於起火當日應僅係至三十號房屋旁空地整地，並無焚燒物
      品之行為；進而被告既自承於起火前一日曾至與二十八號房屋相鄰之三十號房
      屋旁空地焚燒物品，其間並因燃燒處緊鄰二十八號房屋倉庫北方房屋之相隔牆
      壁部分，而有將該牆壁上方與屋頂鄰接處燻黑之情形，此由現場照片一張（即
      偵查卷二十九頁照片）亦可明，則被告前一日在該處焚燒物品之行為，是否足
      為翌日二十八號房屋倉庫起火燃燒之原因，仍應進一步予以探究。
（三）然而證人林錫永固證稱：「（若是在前一日焚燒導致火星飄至屋頂上有無可能
      翌日下午一點左右才起火？）現場倒塌是土牆及屋頂，若是有可燃物覆蓋到起
      火源悶住，在條件成就下可能引燃，時間甚長亦有可能，因為現場如同廢墟般
      ，雜草叢生，如果乾燥的話可能火源順著藤蔓延燒至屋頂，這只是就現場推論
      ．．．（悶住導致長時間才引燃，其間會否發生冒煙或其他異常情形？）要視
      悶住之情形而定，例如其上覆蓋有較厚之不易引燃物，其內還有可燃物就有可
      能完全不冒煙，但內部一直燃燒．．．」等語，惟其亦進一步證稱當時係以被
      告所稱前一日焚燒物品位置與起火點相連，二處距離接近而為推論，但此種長
      時間悶燒才引燃之情形，在空氣流通佳之處所發生機率應較低等語，而以該起
      火處位於二十八號房屋倉庫之屋頂，鄰接之三十號房屋前並已因風災大部分倒
      塌，有現場照片在卷可參，該屋頂附近並無遮蔽物阻擋之情形，該屋頂應屬空
      氣流通處所，縱使如告發人甲○○所稱附近有榕樹等植物生長，易發生葉片堆
      積情形，惟其亦稱起火當日經過該處並未見到任何冒煙等異常現象，設若被告
      前一日焚燒行為有可能導致火星飄落至屋頂，仍難認隨即能在其上覆蓋大量葉
      片而未立即起火燃燒，且所覆蓋厚度並足以致長時間均無任何冒煙等異常現象
      ，是尚無從認本件起火原因，必係被告前一日焚燒物品之行為所致；加以證人
      周清輝復證稱：前一日焚燒物品後，伊曾爬至二十八號房屋屋頂往三十號房屋
      旁空地灑水，當時二十八號房屋倉庫北方之屋頂僅遭小部分燻黑，並未燃燒，
      且有再進一步檢視二十八號房屋屋頂等情形，並未發現任何冒煙等現象，亦未
      見到附近有何枯葉藤蔓等物存在等語，實無任何積極證據足堪認被告前一日焚
      燒物品之行為，有飄落火星至二十八號房屋屋頂，並有足夠物品能掩蓋悶燒迄
      翌日始起火之情形。
（四）因此前開台中縣消防局火災調查報告據以推認本件起火原因者，既有前述可疑
      之處，且非惟被告前一日焚燒行為能否導致翌日始起火燃燒一事，尚值懷疑，
      又不能排除其他諸如電線短路等其餘起火原因，實不足認本件起火原因必為被
      告前一日之焚燒行為不慎引燃所致。至於告發人甲○○雖指稱起火當日上午十
      時許曾經過該處，並見到被告在該處焚燒物品，惟應僅焚燒約一、二十分鐘，
      且火勢不大等語，然其指述時間與前述證人周清輝、蔡春生等人證述不符，且
      在其餘諸如電線短路起火等原因並未能排除，依其所述被告焚燒物品起火時間
      迄起火時間又相隔達三小時等情形下，尚難憑其唯一且與起火燃燒結果有無相
      當因果關係亦不明之指述內容，且該起火燃燒之二十八號房屋又為其父親所有
      而與其有利害關係，即得據為不利被告之認定。此外，復查無其他積極證據足
      資證明被告有何公訴人所指訴之犯行，揆諸前揭說明，被告犯罪既不能證明，
      依法應為其無罪之判決，以示慎審。原審判決被告無罪，核無不合。公訴人上
      訴意旨仍執前詞指摘原判決不當，為無理由，應予駁回。
五、據上論斷，應依刑事訴訟法第三百六十八條，判決如主文。
本案經檢察官戊○○到庭執行職務。
中      華      民      國      九十二     年     五      月   二十二   日
                                臺灣高等法院臺中分院刑事第六庭
                  審判長法  官  李  文  雄
                                            法  官  邱  顯  祥
                                            法  官  陳  秀  
右正本證明與原本無異。
不得上訴。
                                            書記官  江  玉  萍
中      華      民      國      九十二     年     五      月   二十二   日
                                                                        Ｒ


司法院資訊處製作；財團法人民間司法改革基金會備份。
